【裁判字號】    95,台上,1243
【裁判日期】    950615
【裁判案由】    損害賠償
【裁判全文】
最高法院民事判決            九十五年度台上字第一二四三號
    上  訴  人  行政院衛生署苗栗醫院
    法定代理人  甲○○
    訴訟代理人  邱炎浚律師
    被 上訴 人  台灣土地銀行股份有限公司苗栗分公司
    法定代理人  乙○○
    訴訟代理人  張秀瑜律師
                陳大俊律師
上列當事人間請求損害賠償事件，上訴人對於中華民國九十四年
四月二十六日台灣高等法院台中分院第二審判決（九十三年度重
上字第一一一號），提起上訴，本院判決如下：
    主  文
原判決廢棄，發回台灣高等法院台中分院。
    理  由
本件上訴人主張：伊為服務員工，前與被上訴人訂定「委託辦理
轉帳撥發職工薪津契約書」（下稱系爭契約書），委由被上訴人
按伊逐級核章之員工薪資劃帳清冊（下稱劃帳清冊），將伊應發
放予員工之薪津、獎勵金等款項，轉帳撥入各該員工於被上訴人
處所開立之帳戶內。民國九十年一月起，為因應電腦作業及節省
成本，除書面劃帳清冊外，被上訴人另要求伊之承辦人即訴外人
陳美貴，提供依該清冊內容製作之匯款清單及電腦媒體（磁碟片
）交其使用。詎被上訴人疏未依委任契約所定，核實匯款清單及
電腦媒體與劃帳清冊是否一致，即逕依電腦媒體資料為轉帳匯撥
，使陳美貴有可趁之機，自九十年七月起至九十二年六月間止，
於其自製之匯款清單及電腦媒體上以短載部分員工之應領款項，
而將多出之金額另存入其個人或姊、弟之其他帳戶內方式，侵占
伊欲撥付員工之款項，致伊受有損害。嗣陳美貴僅返還部分款項
，仍有新台幣（下同）一千四百三十五萬八千零五十九元未還。
爰依民法第五百四十四條、第一百八十四條第一項、第二百二十
七條之規定，求為命被上訴人給付（賠償）其中一千四百十七萬
三千九百零九元，及自訴狀繕本送達翌日起加付法定遲延利息之
判決。
被上訴人則以：伊受託處理上訴人職工薪資轉帳撥付事務，係屬
未收取任何酬金之無償委任契約。九十年一月以後，既依上訴人
之轉帳劃帳清冊所彙整而成交伊使用之匯款清單及電腦磁碟片，
由伊之承辦人員核對總數與支票金額相符並予簽收，再如數轉帳
撥付後，將劃帳清冊交還上訴人之承辦人陳美貴。如上訴人未備
劃帳清冊時，亦依陳美貴交付之匯款清單及電腦磁碟片為匯撥，
以完成轉帳匯撥之委任事務，即已盡與處理自己事務之同一注意
義務，難謂有何過失，或不完全給付之情事，更無故意或過失之
侵權行為可言。上訴人請求伊賠償損害，自屬無據等語，資為抗
辯。
原審維持第一審所為上訴人敗訴之判決，駁回其上訴，係以：被
上訴人於九十年一月以前，悉依上訴人所製作，經逐級核章之員
工薪資「劃帳清冊」，執行上訴人委任之員工薪津等款項轉帳匯
撥事務。該「劃帳清冊」即系爭契約書第四條、第五條所指之「
薪津表」等事實，固為被上訴人所不爭執，惟九十年一月之後，
為因應電腦化作業，上訴人之承辦人陳美貴另依「劃帳清冊」內
容，製作匯款清單及電腦磁碟片交被上訴人使用，直至九十年七
月止，均無問題發生，足見該顯示員工應領薪津及考績、工作獎
金等內容之「匯款清單及電腦磁碟片」，亦屬系爭契約書所謂之
「薪津表」。因被上訴人受託處理上訴人員工薪資等轉帳撥付事
務，係屬無償委任契約，其依該匯款清單及電腦磁碟片如數核撥
轉帳後，即可認已完成上訴人所委任之事務，且已盡與處理自己
事務相同之注意義務。其於完成轉帳撥付後，將磁碟片交還上訴
人，即屬向上訴人報告處理委任事務之始末，難謂有不完全給付
，抑故意或過失之侵權行為情事。尚不因上訴人疏於內部管考，
使陳美貴有可趁之機侵占欲撥付予員工之款項，而影響被上訴人
已完成委任事務及報告其始末之認定。上訴人依委任、不完全給
付及侵權行為之法律關係，請求被上訴人賠償一千四百十七萬三
千九百零九元本息之損害，均屬無據，不應准許等詞，為其判斷
之基礎。
查兩造於系爭契約書（一審卷四八之一頁）第四條、第五條已分
別約定：「乙方（被上訴人）應依甲方（上訴人）職工每月『薪
津表』實發金額於發薪日逕行存入各職工存戶。」、「甲方發放
考績、工作等獎金時亦比照辦理。」，而該條所稱之「薪津表」
即係由上訴人製作，經逐級核章之員工薪資「劃帳清冊」，於九
十年一月以前，被上訴人悉依該劃帳清冊辦理上訴人員工薪資等
轉帳撥付事務，又為原審所確定之事實，則依系爭契約書之約定
，被上訴人似應以上訴人提供，經其逐級核章之「劃帳清冊」，
為執行委任轉帳撥付事務之依據。果爾，上訴人主張：弊端發生
後，被上訴人始要求於訂立之「委託辦理電腦媒體轉帳代發契約
書」中，約明「劃帳清冊與電腦媒體如有不符，致發生錯帳情事
，由上訴人負責處理」，顯見於弊端發生前，縱陳美貴個人曾提
供電腦媒體予被上訴人使用，僅係便利被上訴人電腦作業之「輔
助」而已，否則何須於送回上訴人之劃帳清冊上，蓋用被上訴人
之條章及加註日期，以慎重其事等語（原審卷一四頁），並提出
上開電腦媒體轉帳代發契約書為證（一審卷五○頁），似非全屬
無稽。苟匯款清單及電腦磁碟片，可認亦屬系爭契約書所謂之「
薪津表」，於該匯款清單及電腦磁碟片與劃帳清冊不符時，何以
不應以劃帳清冊為款項轉帳撥付之依據？倘被上訴人未確實核對
各該匯款清單及電腦磁碟片與劃帳清冊有無不符，即逕依匯款清
單及電腦磁碟片為轉帳撥付，是否仍可謂其執行委任事務為無過
失？原審未遑究明，遽為上訴人不利之判決，自嫌速斷。其次，
原審雖認定被上訴人依約處理上訴人員工薪資等款項轉帳撥付事
務，係屬無償委任契約，僅負與處理自己事務之同一注意義務。
然上訴人主張：由陳美貴所製作，其上蓋有上訴人總務室橢圓形
印章之匯款清單，所留存「經辦」、「主管」用之欄位，皆屬空
白。反觀劃帳清冊，自製表之陳美貴以至院長共七人，均逐一核
章，足見兩者存有明顯差異。被上訴人為專業銀錢業者，竟無視
此明顯之差異，未詳核匯款清單與劃帳清冊是否相符，即逕依匯
款清單為轉帳撥付，洵難推卸其為銀錢業者之應有注意義務等語
（一審卷一一二頁、二○八頁；原審卷二五頁），核屬重要之攻
擊防禦方法，原審恝置不論，即為上訴人敗訴之判決，亦有判決
不備理由之違誤。上訴意旨，指摘原判決不當，求予廢棄，非無
理由。
據上論結，本件上訴為有理由。依民事訴訟法第四百七十七條第
一項、第四百七十八條第二項，判決如主文。
中    華    民    國  九十五  年    六    月   十五   日
                      最高法院民事第四庭
                          審判長法官  蘇  茂  秋
                                法官  蘇  達  志
                                法官  陳  碧  玉
                                法官  王  仁  貴
                                法官  劉  靜  嫻
      本件正本證明與原本無異
                                      書  記  官
中    華    民    國  九十五  年    六    月  二十八  日
                                                      v


司法院資訊處製作；財團法人民間司法改革基金會備份。
